【裁判字號】    97,易,504
【裁判日期】    970805
【裁判案由】    詐欺
【裁判全文】
臺灣桃園地方法院刑事判決               97年度易字第504號
公  訴  人  臺灣桃園地方法院檢察署檢察官
被      告  乙○○
選任辯護人  賴彌鼎律師
            姜  震律師
            姜至軒律師
上列被告因詐欺案件，經檢察官提起公訴（台灣桃園地方法院檢
察署97年度偵字第3264號），本院判決如下：
    主  文
乙○○幫助意圖為自己不法之所有，以詐術使人將本人之物交付
，處有期徒刑陸月，如易科罰金，以新台幣貳仟元折算壹日。
    事  實
一、乙○○明知若有人欲使用與本身無任何關連性者之金融機構
    帳戶，則該人無非意在藉此「人頭帳戶」以掩飾欲為之不法
    行徑，因之，將己有之金融機構帳戶存摺、金融卡及密碼交
    付素眛平生而不具任何信賴關係之人，極有可能遭之充為詐
    欺取財等相類犯罪之收贓工具，竟基於即便助成如是之結果
    亦與本意無違之幫助詐欺取財之不確定故意，於民國96年11
    月27日至96年11月29日晚間8 時前之某時，在某不詳之處所
    ，將其所有之台北富邦商業銀行（下稱台北富邦銀行）大湳
    分行帳號：000000000000號（係89年12月27日向台北富邦銀
    行前身即富邦銀行申設）之銀行存款帳戶之存摺、金融卡及
    密碼，交付予某真實姓名不詳之成年人做為犯罪工具。嗣該
    詐欺集團成員取得後，即與所屬詐欺集團之其他成員，基於
    共同意圖為自己不法所有之犯意聯絡，於96年11月29日晚間
    8 時許撥打電話與甲○○，佯稱甲○○在博客來網路書局購
    書刷卡金額有誤，須協助註銷刷卡金額，致甲○○不疑有他
    陷於錯誤，依指示先後於當日晚間10時9 分及10時12分各轉
    帳新台幣（下同）30,000元至乙○○之上開帳戶內，致遭詐
    騙60,0 00 元，隨即遭該詐欺集團成員提領一空。嗣因甲○
    ○發覺受騙而報警處理。
二、案經桃園縣政府警察局八德分局報告台灣桃園地方法院檢察
    署檢察官偵查起訴。
    理  由
一、本案檢察官所提被害人甲○○之警詢筆錄、台北富邦銀行各
    函件既檢附之開戶資料、帳戶明細資料、法務部票據信用資
    訊連結作業所示之票據資料、台灣桃園地方法院檢察署公務
    電話紀錄單等證據方法，均以所載內容而非外觀特徵為證明
    資料，是均核屬被告以外之人於審判外之言詞或書面陳述，
    具有審判外供述證據之性質，然被告及其辯護人於本院中對
    此等證據方法之證據能力均表示不爭執其證據能力，可見確
    已同意作為本案證據使用，且經本院審酌該等言詞或書面陳
    述之取得情形，認以之作為本案證據核屬適當，依刑事訴訟
    法第159 條之5 第1 項規定，自有證據能力。
二、訊據被告乙○○固坦承上開台北富邦銀行大湳分行帳戶係其
    所申辦，惟矢口否認有何詐欺犯行，辯稱：該帳戶原係我富
    邦銀行八德分行之帳戶，自90年1 月20日起即無使用，嗣因
    富邦銀行與台北銀行合併為台北富邦銀行，我經該行人員通
    知方於96年11月27日前往辦理更換存摺及帳戶帳號，然因久
    未使用，原帳戶之印鑑已遺失，故一併辦理印鑑之更換。當
    日取得新換發之存摺、金融卡及金融卡密碼單後，我即將之
    置放於上衣口袋內，詎因當日桃園地區下大雨，我騎機車穿
    脫雨衣之時不慎將之一併掉落遺失，致不法之徒撿走作詐騙
    所用，我因本即鮮少使用該帳戶，故未立時發現遺失事實亦
    未報警等語。惟查：
  (一)本件被害人甲○○係於96年11月29日晚間8 時許接獲詐欺集
    團成員來電表示因伊日前在「博客來網路書局」購書時以信
    用卡付款之款項有誤，故須依渠等指示至自動櫃員機前處理
    註銷刷卡金額，致伊不疑有他信以為真，乃依該來電者之指
    示操作自動櫃員機，詎料竟因指示匯出4 筆款項，其中2 筆
    先後於當日晚間10時9 分許及10時12分許匯入被告上開台北
    富邦銀行帳戶內，隨後更遭該詐騙集團成員提領一空，始知
    遭詐騙等事實，業據甲○○於警詢中證述詳細，並有台北富
    邦銀行大湳分行97年3 月11日北富銀湳字第72號函所附被告
    上開帳戶之交易明細及開戶基本資料各1 份所載可查，被告
    對此亦未爭執，是此部分事實固堪認定，亦可知被告上開帳
    戶存摺及金融卡含密碼應係在甲○○接獲詐騙集團成員電話
    即96年11月29日晚間8 時許之前，即已落入詐騙集團成員之
    手且為渠等掌控。
  (二)依上開交易明細記錄及該行97年3 月19日北富銀湳字第77號
    函所載，本案被告帳戶係被告在89年12月27日至台北富邦銀
    行之前身即富邦銀行申辦，90年1 月20日轉帳存入6,000 元
    並由被告當日提領後，餘額僅為100 元，此後即無其他交易
    紀錄，嗣再由被告於96年11月27日至合併後之台北富邦銀行
    大湳分行辦理印鑑掛失並更換印鑑。然被告自90年1 月20日
    最後一次使用該帳戶後，竟有長達5 年10月之時間未使用該
    帳戶，且在帳戶餘額為104 元之情形下，突然於96年11月27
    日至該行辦理印鑑掛失及更換後，不出2 日，該帳戶即為詐
    欺集團成員詐騙甲○○款項所用，觀此時序發展，未免太過
    巧合。對此，被告辯稱其係因接獲合併更名後之台北富邦銀
    行行員通知，始於96年11月27日至該行辦理更換存摺及帳號
    ，然據檢察官與台北富邦銀行行員陳怡婷聯繫，據陳怡婷稱
    ：台北富邦銀行於合併前之原存摺如未換發，仍可繼續使用
    ，且因該行客戶人數眾多，無法一一通知客戶換領合併新摺
    等語，此有台灣桃園地方法院檢察署公務電話紀錄單所載可
    查。由是可知，該行根本無如被告所稱通知客戶前來更換存
    摺印鑑之事，且存摺縱未更換，亦得繼續使用。被告於本院
    審判中又供稱：我在大眾、花旗、渣打、板信等銀行尚有其
    他房貸或信貸，為求每月還款方便，故打算在換完存摺之後
    ，每月都由此帳戶統一扣款還款，當時只是有打算這樣做，
    但還沒跟銀行講該帳戶就告遺失等語。言下之意，縱使之前
    已有長達數年時間未加使用，然被告至遲於96年11月27日赴
    銀行辦理換摺事宜時起，即有日後以此帳戶統制整合其對其
    他銀行各筆貸款之還款扣款事宜之打算。復據被告供稱：我
    是保一總隊的員警，我們中午從11時30分起到下午2 時止是
    午休時間，我是在96年11月27日中午2 時許至銀行辦理換摺
    ，當時我趕著要回去上班，且接獲許多催款電話，因此想趕
    快把此事辦好趕回上班，詎料因下大雨故不慎遺失等語；復
    又供稱：當天我穿一件黑領、白格子的T 恤，我換好存摺後
    ，便將存摺、晶片金融卡、密碼單等物連同識別證、香菸、
    打火機一併放在左胸的口袋內，當日因下大雨，故返程時我
    有穿上公發兩截式有前襟拉鍊之雨衣，回到家換衣服時，我
    把口袋東西拿出來，拿出了香煙、打火機、識別證，因為事
    情繁忙，故未特別注意存摺及提款卡，也沒注意到已經遺失
    等語。依被告所述上開情節，姑不論其所言以本案帳戶做為
    整合扣還銀行債務之統制帳戶此一計畫是否可行，然可見其
    當時係因希望盡快完成此一計畫，故捨棄另待隔日午休或其
    他空閒時間再赴銀行辦理換摺之選擇，反在此大雨滂沱且已
    逾越午休而屬正常辦公時間之時，甘冒遲到翹班之風險，非
    親赴銀行辦理換摺事宜完畢不可，復參以被告每月均須償還
    上開各銀行款項乙情綜合以觀，倘被告所言為真，該帳戶之
    存摺及金融卡等物必為被告念茲在茲之物，具有不可輕忽之
    重要性，要無任由隨意置放於上衣口袋後即不予聞問，未嘗
    取用而棄之不顧之可能。既如此，何以在返家後換衣之際，
    僅將香煙、打火機等物自口袋取出，反竟從未想到方才冒雨
    翹班所辦理欲供爾後整合還款之用之重要帳戶存摺、晶片提
    款卡、密碼單等物亦置於該口袋內。況現今社會上不肖份子
    利用他人帳戶為行騙之舉，尤時有所聞，已蔚成公知之事實
    ，縱被告係一時遺忘，然其既自陳現係任職保一總隊之警務
    人員，對上情必當甚為瞭解，亦必知悉嚴密保管自身財務信
    用密切攸關之帳戶存摺、金融卡及密碼等物之重要性，何有
    可能任令散置他處脫離掌控，直至96年12月25日即被告至銀
    行換摺4 週之久後，始因警方通知而知悉存摺、晶片卡等物
    已告遺失，在此長達4 周之期間內竟全然未覺。更罔論該帳
    戶存摺正係被告因另有使用計畫，方於經年未曾使用後特意
    前往銀行申換，何有可能自申換完畢後全未加注意，凡此均
    難以想像。再依被告所言，其當時將存摺、晶片卡、密碼單
    等物連同識別證、香菸、打火機等物一併塞置T 恤左胸口袋
    內，且該T 恤左胸口袋型式與被告97年7 月22日審判期日當
    庭所穿著者相同，經本院當庭勘驗，該口袋深15公分、寬11
    公分，以此型式，倘被告將上開物品一併置放於該口袋內，
    各物品之間必因相互擠壓更為緊密更不易掉出，而存摺、晶
    片卡等物又非甚長甚寬之物，何有可能無端掉出口袋且被告
    竟渾然未覺。又怎可能如此巧合僅掉出存摺、晶片卡、密碼
    單，其他同置一處之香煙、打火機、識別證竟未遺失。更何
    況被告供稱當日穿著之雨衣係兩截式，又有前襟拉鍊，以此
    雨衣型式，何有可能因穿脫導致其內衣物口袋內之物品掉落
    。凡此均殊難想像，且與常情相違甚鉅，被告對此亦從未合
    理說明，其上開辯解自難採信，亦可推知被告於96年11月27
    日至銀行辦理換摺、更換印鑑及領取晶片金融卡與密碼之目
    的，絕非如其所言，係為以該帳戶作為整合扣還各家銀行欠
    款之統制帳戶之用，而係另有不欲為他人所知之隱情，即其
    申換帳戶存摺金融卡之目的非在為己，復且遭人持以行騙之
    事並在預料計擬之中，否則上揭各與常理相悖謬之情狀當無
    由滋生。況就持該帳戶行騙之詐欺集團成員而言，為免功虧
    一簣，匯入帳戶之款項不致成為牆上之餅畫，可望卻無法提
    領享用，行騙者當必確信其所持用之存摺及金融卡絕無遭原
    主掛失遂頓成廢物之可能，因之，設係盜贓或侵占他人遺失
    物或取自其他不法之管道，何來此一確信？凡上諸情，在在
    具徵被告辯稱「失竊」乙事，殊屬諉責之飾詞，不值一採，
    據此，雖因被告始終否認犯行故無法確定其交付之時間地點
    及對象，但其確係於96年11月27日下午2 時許起至同月29日
    晚間8 時許甲○○遭詐騙時止，此期間內之某日時將己有之
    上開帳戶存摺及金融卡含密碼交付他人以助該人行騙之事實
    ，堪認無疑。
  (三)被告雖另辯稱其係警務人員，有國家俸祿維持家計，家庭生
    活亦甚健全，絕無可能貪圖小利將自己帳戶之金融卡密碼交
    與詐騙集團使用等語。惟查，依偵查卷附法務部票據信用資
    訊連結作業所示，被告於華銀八德分行開設有支票存款帳戶
    ，惟自96年6 月13日起至同年8 月31日止，共有14張票據註
    記退票紀錄，總金額達1,202,000 元。對此，被告亦自承其
    在96年7 、8 月間確因向錢莊借款尚有2 、300 萬元未清償
    之情形，上揭退票紀錄係未及時將款項存入所致等語不諱。
    綜此可見被告當時財務確已陷困難，單憑其所謂「國家俸祿
    」已難解決，故是否因一時財務窘迫故將帳戶出售他人固未
    可知，然其上揭辯解亦不成立且不足為有利之認定。再者，
    將帳戶存摺金融卡含密碼交付詐騙集團使用之動機眾多，有
    因缺錢出賣者，有因友人要求借用交付者，原因不一，本件
    雖無證據足認被告有收取對價，然其確有上開帳戶存摺及金
    融卡含密碼交付他人以助該人行騙，業經認定如前，自不能
    僅以被告未收取對價即認其無幫助詐欺取財之犯行。
  (四)綜合上述，本件被告確有將自己申辦之上開帳戶存摺金融卡
    含密碼交付詐欺集團成員使用，以此方式幫助詐欺集團成員
    遂行向甲○○詐款之犯行，事證明確，至堪認定，其所辯無
    非卸責之詞，不足採信，應依法論科。
二、被告乙○○係提供其帳戶之存摺及金融卡含密碼此類助力俾
    便該持用者得以順利收取向被害人甲○○詐騙所得之贓款，
    核其所為係犯刑法第339 條第1 項、第30條第1 項之詐欺取
    財罪之幫助犯。又既為幫助犯，經審其情節，爰依刑法第30
    條第2 項規定，減輕其刑。審酌被告身為警務人員，本當嚴
    以律己，竟仍率將存摺及金融卡交付他人充為犯罪收贓之用
    ，不僅助長詐欺等財產犯罪於社會上充斥橫行，且因有「人
    頭戶」包藏掩飾致而查緝困難之故，主犯成員遂有恃無恐，
    行徑乃更加囂張、狂放，直視法律為無物、若敝屣馴致台灣
    漸成各種財產犯罪者之樂園，如入無人之境，是見被告犯行
    所生之危害極鉅，且犯後猶否認犯行，捏造上揭諸多匪夷所
    思之情狀圖謀混淆視聽，企圖誤導本院，浪費司法資源甚鉅
    ，態度惡劣等情狀，量處如主文所示之刑，並諭知易科罰金
    之折算標準。
三、被告提供之本案帳戶之存摺、金融卡含密碼，並無證據可憑
    認其仍具保留所有權之意，是難謂尚屬其所有，又被告既為
    幫助犯，與正犯間並無「共同正犯連帶原則」之適用，因之
    ，上開各帳戶之存摺、金融卡於本件自不得宣告沒收。
四、據上論斷，依刑事訴訟法第299 條第1 項，刑法第339 條第
    1 項、第30條第1 項、第2 項、第41條第1 項前段，刑法施
    行法第1 條之1 第1 項、第2 項前段，判決如主文。
本案經檢察官邱文中到庭執行職務。
中    華    民    國    97    年    8     月    5     日
              刑事第十一庭審判長法  官  蔡榮澤
                                法  官  林蕙芳
                                法  官  紀凱峰
以上正本證明與原本無異。
如不服本判決，應於判決送達後10日內向本院提出上訴狀（應附
繕本），其未敘述上訴理由者，應於上訴期間屆滿後20日內補提
理由書狀於本院，上訴於臺灣高等法院。
                                書記官  高文靜
中    華    民    國    97    年    8     月    12    日
附錄論罪科刑法條
中華民國刑法第339條
（普通詐欺罪）
意圖為自己或第三人不法之所有，以詐術使人將本人或第三人之
物交付者，處5 年以下有期徒刑、拘役或科或併科1 千元以下罰
金。
以前項方法得財產上不法之利益或使第三人得之者，亦同。
前二項之未遂犯罰之。


司法院資訊處製作；財團法人民間司法改革基金會備份。
